臺灣臺南地方法院民事裁定　　　　　　100年度監宣字第213號
聲　請　人　孔芬櫻
上列聲請人聲請監護宣告事件，本院裁定如下：
    主      文
宣告孔憲武（男，民國2年8月5日生，身分證統一編號：Ｚ000000
000號，住臺南市○里區○○里○○路577巷55號）為受監護宣告
之人。
選定聲請人孔芬櫻（身分證統一編號：Ｚ000000000號，住臺南市
佳里區鎮○里○○路168號）為受監護宣告人孔憲武之監護人。
指定孔慶雲（身分證統一編號：Ｚ000000000號，住臺南市○里區
○○里○○路577巷55號）為會同開具財產清冊之人。
聲請費用由受監護宣告之人孔憲武負擔。
    理      由
一、本件聲請意旨略以：聲請人之養父孔憲武因聲帶麻痺，陳舊
    性中風，阻塞性肺病，雖送醫診治但不見起色，近日甚且已
    因精神障礙或其他心智缺陷，致不能為意思表示或受意思表
    示，或不能辨識其意思表示之效果，爰聲請對孔憲武為監護
    宣告；又孔憲武長年臥床，均由聲請人及孔慶雲照顧，爰併
    請求選任聲請人為孔憲武之監護人，及指定孔憲武之長子孔
    慶雲為會同開具財產清冊之人等語。
二、按對於因精神障礙或其他心智缺陷，致不能為意思表示或受
    意思表示，或不能辨識其意思表示之效果者，法院得因本人
    、配偶、四親等內之親屬、最近一年有同居事實之其他親屬
    、檢察官、主管機關或社會福利機構之聲請，為監護之宣告
    ，民法第14條第1項定有明文。次按受監護宣告之人應置監
    護人。法院為監護之宣告時，應依職權就配偶、四親等內之
    親屬、最近一年有同居事實之其他親屬、主管機關、社會福
    利機構或其他適當之人選定一人或數人為監護人，並同時指
    定會同開具財產清冊之人。又法院選定監護人時，應依受監
    護宣告之人之最佳利益，優先考量受監護宣告之人之意見，
    審酌一切情狀，並注意下列事項：(一)受監護宣告之人之身心
    狀態與生活及財產狀況。(二)受監護宣告之人與其配偶、子女
    或其他共同生活之人間之情感狀況。(三)監護人之職業、經歷
    、意見及其與受監護宣告之人之利害關係。(四)法人為監護人
    時，其事業之種類與內容，法人及其代表人與受監護宣告之
    人之利害關係，民法第1110條、第1111條第1項、第1111條
    之1亦定有明文。
三、經查：
  （一）聲請人主張其係孔憲武之養女之事實，有聲請人所提戶
        籍謄本在卷可稽，則揆諸上開規定，其為本件監護宣告
        之聲請人資格，於法尚無不合。
  （二）又聲請人主張孔憲武罹患聲帶麻痺，陳舊性中風，阻塞
        性肺病一節，亦據其提出奇美醫療財團法人佳里奇美醫
        院診斷證明書為證，而孔憲武目前躺臥病床，插鼻胃管
        、戴氧氣罩、包尿布，經鑑定人即財團法人臺灣省私立
        臺南仁愛之家附設精神療養院施仁雄醫師鑑定結果，復
        認：「一般醫學檢查：個案（即孔憲武）意識呈呆僵狀
        態，對問話無法回答，必須靠鼻胃管幫忙進食，四肢變
        形無力，無法自我行動，大小便及個人衛生須他人完全
        協助。精神檢查方面：個案之注意力、判斷能力、對人
        、時、地之定向感、記憶力、計算能力及抽象思考能力
        均有明顯缺失，這是一個腦病變後遺症的個案，個案現
        在意識仍不清，個案自我照顧能力呈明顯不足。其精神
        障礙之程度，不能為意思表示或受意思表示、不能辨識
        其意思表示之效果，可為監護宣告」，有本院訊問筆錄
        及成年監護鑑定書在卷可稽，是聲請人聲請對孔憲武為
        監護宣告，為有理由，應予准許。
  （三）再查，聲請人主張受監護宣告人孔憲武之配偶黃枝鑾已
        死亡，孔憲武生育有長子孔慶雲、長女孔慶霞、次女孔
        慶雯3名子女，並收養聲請人及孔芬郁為養子女等情，
        業據其提出戶籍謄本為證，堪予認定。本院審酌聲請人
        為受監護宣告人孔憲武之養女，且願意擔任孔憲武之監
        護人，而孔憲武之子女孔慶霞、孔慶雲、孔芬郁、孔慶
        雯均同意聲請人擔任孔憲武之監護人一節，亦有聲請人
        所提同意書在卷可考，是認由聲請人擔任孔憲武之監護
        人，符合孔憲武之最佳利益，爰選定聲請人為孔憲武之
        監護人；又孔慶雲係受監護宣告人孔憲武之長子，衡情
        應會本於受監護宣告人孔憲武之最佳利益，與監護人共
        同開具財產清冊，孔慶雲亦已出具同意書表示願意擔任
        會同開具財產清冊之人，爰指定孔慶雲為會同開具財產
        清冊之人。
四、依民事訴訟法第608條第1項，裁定如主文。
中    華    民    國   100    年    10    月    31    日
                      家事法庭法  官  林育幟
以上正本係照原本作成。
如不服本裁定關於選定監護人及指定會同開具財產清冊之人等部
分，應於送達後十日內向本院提出抗告狀，並繳納抗告費新臺幣
1,000元；其餘關於宣告監護之部分，不得抗告。
中    華    民    國   100    年    10    月    31    日
                              書記官  陳世明